臺灣臺北地方法院刑事裁定　　　　　　　　　　　　九十三年度聲判字第一五三號
　　聲　請　人　丙○○
　　代　理　人　徐松龍律師
　　被　　　告　甲○○　台灣台北地方法院檢察署主任檢察官
　　被　　　告　乙○○　台灣台北地方法院法官
右列聲請人因告訴被告甲○○、乙○○瀆職案件，不服台灣高等法院檢察署檢察長就
瀆職部分駁回再議之處分（九十三年度上聲議字第二七五三號），聲請交付審判，本
院裁定如左：
    主  文
聲請駁回。
    理  由
一、按告訴人不服上級法院檢察署檢察長或檢察總長認再議為無理由而駁回之處分者
    ，得於接受處分書後十日內委任律師提出理由狀，向該管第一審法院聲請交付審
    判。法院認為交付審判之聲請不合法或無理由者，應駁回之。刑事訴訟法第二百
    五十八條之一、第二百五十八條之三第二項前段，分別定有明文。
二、本件聲請人以被告等涉瀆職罪，向台灣台北地方法院檢察署檢察官提出告訴，經
    該檢察署檢察官為不起訴處分後，聲請人不服，聲請再議部分亦經台灣高等法院
    檢察署檢察長以再議為無理由而駁回再議。
三、聲請交付審判意旨略如附件所示。
四、按刑法第一百二十五條第一項第一款所謂濫用職權為逮捕或羈押，係指有追訴或
    處罰犯罪職務之公務員，對於法律賦與之逮捕或羈押職權，故意為不正當之行使
    者而言，若於法定職權內酌量為逮捕或羈押，而無故意為不當行使之情形，即不
    得謂為濫用職權，自不成立該款之罪，此有最高法院三十年度上字第二Ｏ八四號
    判例可資參照，從而本案所應審究者為被告甲○○等二人有無「故意為不正當」
    行使逮捕或羈押權限。經查：
    （一）被告經傳喚者，檢察官於訊問後，認有第一百零一條第一項各款或第一百
          零一條之一第一項各款所定情形之一，認有羈押之必要者，得予逮捕，並
          將逮捕所依據之事實告知被告後，於二十四小時內敘明羈押之理由，聲請
          法院羈押之，刑事訴訟法第二百二十八條第四款定有明文，按本案告訴人
          丙○○於九十一年十月十六日經承辦檢察官即被告甲○○傳訊後，於九十
          一年十月十七日發予逮捕通知書，並於二十四小時內向台灣台北地方法院
          聲請羈押，從而被告甲○○之逮捕及聲請羈押程序並無違法，合先敘明。
    （二）再者被告甲○○於檢察官羈押聲請書內，就刑事訴訟法第一百零一條第一
          項所規定之「被告丙○○犯罪嫌疑重大」、「有事實足認有湮滅、偽造、
          變造證據或勾串共犯或證人之虞」、「所犯為死刑、無期徒刑或最輕本刑
          為五年以上有期徒刑之罪」及「非予羈押顯難進行追訴、審判或執行」之
          羈押必要性均有加以釋明，茲調卷查核檢察官聲請羈押檢附之事證如下：
          １、關於「被告丙○○犯罪嫌疑重大」部分：
              證人許明淑證稱：其在萬泰銀行營業部之第Ｚ000000000
                00帳號，係被告丙○○所借用，於八十八年十月四日有一筆新台
                幣（下同）二千萬元及一筆五百萬元匯款匯入，是被告丙○○收取
                他朋友之匯入款，另謝鵑竹在萬泰銀行營業部之第Ｚ000000
                00000帳號，亦係被告丙○○所借用，於八十八年十月四日有
                二千萬元匯入，是被告丙○○的錢等語（詳九十一年十月十六日調
                查局筆錄）。
              證人葉淑婷證稱：其在台北銀行城東分行活儲第二二Ｚ00000
                0000號帳戶是借予被告丙○○所使用，於八十八年十月四日匯
                入五百萬元，依丙○○指示購買一百萬元及五百萬元台北銀行本行
                支票，一百萬元支票抬頭開給謝鵑竹，另五百萬元開給盛彩利，八
                十八年十月十五日依丙○○指示到台肥公司樓下拿五百萬元現金存
                入台北銀行城東分行，再於同日匯款五百零三萬給陳冠生等語（詳
                九十一年十月十六日調查局筆錄）。
              同案被告蘇惠珍則供稱：伊經常借用梁景銘之戶頭，一張八十九年
                十月四日為發票日，金額為四千五百萬元，另一張發票日為八十八
                年十月二十二日，金額為一千萬元，其餘十二張發票日均自八十九
                年十一月四日至九十年十月四日每月一日，金額均係六十七萬五千
                元，發票人皆為梁景銘之支票共十四張，均係假資料，因李明哲告
                訴伊台肥案中有給丙○○五千多萬元佣金，而丙○○為了怕司法單
                位查到他拿佣金款項，為了替該佣金款項流程找一個合理原因，就
                說伊為了投資股票向陳冠生借了五千五百萬元，所以簽發梁景銘之
                支票給陳冠生收執，該等支票包括本金及利息，四千五百萬元支票
                之發票日為八十九年十月四日，應該是丙○○在八十八年十月四日
                有收到一筆佣金，為了假裝伊於八十八年十月四日向陳冠生借四千
                五百萬元投資，借款期間為一年，故才簽發八十九年十月四日為發
                票日之支票等語。（詳九十一年十月四日調查局筆錄）
              按同案被告蘇惠珍供稱：李明哲有交付五千多萬元佣金給丙○○，而
              證人許明淑及葉淑婷已證述彼等上開帳戶供丙○○使用，於八十八年
              十月間有大額不明資金進入，並有匯款單、存摺往來明細等為證，顯
              見丙○○使用帳戶內確實出現大筆不明資金，而這些資金確有是蘇惠
              珍或李明哲交付之可能，故告訴人丙○○於九十一年十月間被告林錦
              村偵查時，確屬犯罪嫌疑重大無疑，雖告訴人丙○○於聲請交付審判
              時表示蘇惠珍僅供稱「聽李明哲告訴伊」，此為傳聞證據，不能作為
              證據云云，然案件仍在檢察官偵查中，尚未成熟，檢察官就傳聞證據
              仍可再加以追查確認其真偽，故尚難以檢察官採信傳聞證據即認檢察
              官濫用職權。
          ２、關於「被告丙○○有事實足認有湮滅、偽造、變造證據或勾串共犯或
              證人之虞」部分：
              證人許明淑證稱：於八十八年十月下旬某日，丙○○帶我至新瑞都
                台北辦公室與蘇惠珍見面，丙○○向我說「匯入我帳戶內二千五百
                萬元，另匯入我小姑帳戶內二千萬元，一共四千五百萬元，因為出
                點小事情，蘇小姐願意幫我們，現在變成我向蘇小姐借錢」，謝生
                富並要求我開立五千萬元本票，其中四千五百萬元算我跟蘇惠珍借
                ，另五百萬元算利息，經我拒絕，後我便要求蘇惠珍對開五千萬元
                本票給我，我才開立五千萬元本票給蘇惠珍，之後我與蘇惠珍見面
                ，將賣出台肥股票及帳戶餘額先匯三千五百萬元至蘇惠珍指定之陳
                冠生帳戶，另蘇惠珍提供九百萬元現金給我，要求我再配合提款匯
                入陳冠生帳戶，這樣等於我還四千四百萬元給蘇惠珍，之後我便與
                蘇惠珍將對開之五千萬元本票撕掉等語。（詳九十一年十月十六日
                調查局筆錄）
              證人葉淑婷證稱：九十一年九月底下旬某日，因媒體報導蘇惠珍揭
                發新瑞都弊案，並指丙○○為可能案件當事人之一，丙○○深恐檢
                調單位會查出使用我帳戶收受不明資金的情事，便約我見面，要我
                承認台北銀行城東分行帳戶是我自己使用，其內資金為我本人所有
                ，不過我向他表示，因為該帳戶內資金數額太大，不可能為我本人
                所有等語。（詳九十一年十月十六日調查局筆錄）
              同案被告蘇惠珍除為前述供述外，並供稱：丙○○曾叫她媳婦與我
                認識，編妥說詞為我與丙○○媳婦共同投資股票，由我負責籌資，
                我即向陳冠生借錢，後因台肥案，股市表現不佳，我要求停損，請
                丙○○媳婦把股票賣掉，將錢匯還給我，但投資股票有些虧損，所
                以匯給我的錢與我投資的錢會有差額等語。（詳九十一年十月四日
                調查局筆錄）
              顯見丙○○就其使用的許明淑與葉淑婷帳戶內大額資金匯入，有企圖
              使勾串證人許明淑、葉淑婷為不實之陳述與勾串同案被告蘇惠珍為不
              實供述之行為甚明，是丙○○顯有檢察官甲○○所指有湮滅、偽造、
              變造證據或勾串共犯或證人之虞之事實無疑。
          ３、關於「被告丙○○所犯為死刑、無期徒刑或最輕本刑為五年以上有期
              徒刑之罪」部分：
              證人葉淑婷證稱：台肥公司於八十八年九月一日民營化，在台肥公
                司尚未改制為民營化前，我還擔任丙○○秘書期間，丙○○曾帶我
                共同赴李明哲設在仁愛路的正暐公司，謝惠珍開的新瑞都公司亦在
                同棟大樓，台肥公司投資新瑞都案的評估作業，是在台肥公司八十
                八年九月一日民營化的前一、二個月，由高振凱負責評估，新瑞都
                投資案一直到八十八年九月二十日已進行到要交付股款，丙○○於
                八十八年九月二十八日指示我將原本於八十八年十月十九日要支付
                第二次款項票提前於八十八年十月一日支付等語，（九十一年十月
                十六日調查局筆錄）
              同案被告蘇惠珍供稱：八十八年三、四月間，李明哲告訴我，他與
                劉泰英、丙○○談妥，計畫在台肥公司民營化後，由台肥公司購買
                新瑞都公司百分之十股份，每股價格在十元以上，惟必須支付謝生
                富幾千萬元及部分立委每人五百萬元佣金，但此部分佣金由我給李
                明哲及劉泰英之佣金中自行吸收等語。（詳九十一年十月十六日調
                查局筆錄）
              從而依同案共犯蘇惠珍之供述，丙○○所使用帳戶內之鉅額匯款，有
              可能是台肥公司民營化後購買新瑞都公司股票之對價，雖告訴人謝生
              富以台肥公司係民營化後才購買新瑞都公司股票，當時其已無公職人
              員身分，豈可能犯貪瀆罪等語質疑，然證人葉淑婷已證稱台肥公司要
              購買新瑞都公司股票是台肥民營化以前就在評估，從而承辦檢察官林
              錦村懷疑丙○○在台肥公司民營化以前即已答應要購買新瑞都公司股
              票而收受賂款，即非無憑，自難認被告甲○○顯知丙○○不可能構成
              貪瀆重罪而故意違法聲請羈押。
          ４、關於「羈押之必要性」部分：
              匯入丙○○所使用帳戶內之資金，係何人如何籌措？為何緣由匯入？
              匯入資金其後之流向及用途？台肥公司決定購買新瑞都公司之決策及
              評估過程中丙○○當充如何角色？均尚需查證釐清，從而承辦檢察官
              甲○○認為丙○○有羈押並予禁見之必要，並無不當。
    （三）至於受理檢察官羈押聲請之台灣台北地方法院法官乙○○於審查告訴人謝
          生富有無羈押之原因時，因前述證人許明淑及葉淑婷之證述與共同被告蘇
          惠珍之供述，認丙○○「犯罪嫌疑重大」、「有事實足認有湮滅、偽造、
          變造證據或勾串共犯或證人之虞」，並認丙○○使用帳戶內資金流向、用
          途及與台肥公司購買新都公司股票間有何相連性存在，尚需要查證釐清為
          由而認為有羈押之必要，亦無任何「故意為不正當」之行使之情形，至承
          辦法官並無以被告有涉貪瀆罪之所犯為死刑、無期徒刑或最輕本刑為五年
          以上有期徒刑之罪為由羈押丙○○，附此敘明。
五、從而本案告訴人丙○○以蘇惠珍所言屬傳聞證據及並未具公務員身分不可能犯貪
    瀆罪為由聲請交付審判，然蘇惠珍所言，是否全屬傳聞證據，不具證據能力，或
    僅是證據證明力強弱之問題，尚需經由審判程序認定，自非承辦檢察官或單純受
    理羈押之法官所能斷定，至於丙○○於執行羈押時雖未具公務員身分，然台肥公
    司購買新瑞都公司之決策過程係始於台肥公司尚未民營化之時，丙○○當時仍具
    公務員身分，丙○○就此決策過程究竟有何影響力，均尚待查證，自難認承辦檢
    察官明知丙○○不可能構成貪瀆罪而仍以貪瀆罪為由聲請羈押，是查無被告甲○○或乙○○有何故意不正當行使逮捕或羈押權限，故台灣台北地方法院檢察署檢
    察官就瀆職罪部分所為之不起訴處分，台灣高等法院檢察署駁回再議，並無不當
    ，聲請人仍執陳詞聲請交付審判為無理由，應予駁回。
依刑事訴訟法第二百五十八條之三第二項前段裁定如主文。
中　　　華　　　民　　　國　　九十三　　年　　　十一　　月　  　五 　　 日
                                      臺灣臺北地方法院刑事第三庭
                                          審判長法  官  劉慧芬
                                                法  官  歐陽漢菁
                                                法  官  邱  琦
右正本證明與原本無異。
本裁定不得抗告。
                                                書記官  楊志純
中　　　華　　　民　　　國　　九十三　　年　　 十一 　　月　　　五　　　日
